【裁判字號】    91,訴,923
【裁判日期】    920421
【裁判案由】    偽造文書
【裁判全文】
臺灣屏東地方法院刑事判決                          九十一年度訴字第九二三號
    公  訴  人  臺灣屏東地方法院檢察署檢察官
    被      告  乙○○
右列被告因偽造文書案件，經檢察官提起公訴（九十年度偵緝字第二○四號），本院
判決如左：
     主  文
乙○○偽造私文書，足生損害於公眾及他人，累犯，處有期徒刑柒月。
扣案之鋼模柒拾壹支、磨砂機、剪鐵機各壹台、車牌貳面（ＰＴＹ─○一八號及ＯＫ
Ｐ─五九八號）及機車引擎號碼貳塊（四ＨＰ─三三五九一九號及四ＤＭ─○九八四
五一號），均沒收。
其餘被訴部分無罪。
     事  實
一、乙○○前曾因違反麻醉藥品管理條例案件，經法院判處有期徒刑六月確定，並於
    民國八十八年一月五日易科罰金執行完畢，仍不知悔改，復基於偽造文書之犯意
    ，於九十年六月間，以每部新台幣一萬二千元代價，向屏東縣屏東市「輝隆機車
    行」購買車牌ＰＴＹ─○一八號（引擎四ＨＰ─三三五九一九號）及車牌ＯＫＰ
    ─五九八號（引擎四ＤＭ─○九八四五一號）舊機車二部，並在屏東縣枋寮鄉大
    庄村中央廣播電台旁漁塭工寮內將該舊機車之車牌拆下，機車引擎上四ＨＰ─三
    三五九一九號及四ＤＭ─○九八四五一號引擎號碼鋸下後，將其中ＯＫＰ─五九
    八號車牌懸掛於廠牌、型式均相同，來路不明之機車上，並將鋸下之四ＤＭ─○
    九八四五一號引擎號碼黏貼於該機車之引擎蓋上，予以偽造（機車上原有之引擎
    號碼已遭磨損，經電解仍無法顯現），足生損害於該不明機車車主及監理機關對
    於車籍管理之正確性。嗣於同年七月一日凌晨零時三十分許，在屏東縣台十七線
    省道林邊大橋北端處為警查獲，並在屏東縣枋寮鄉大庄村中央廣播電台旁漁塭工
    寮內扣得乙○○所有鋼模七十一支、磨砂機、剪鐵機各一台、機車二部、車牌二
    面（ＰＴＹ─○一八號及ＯＫＰ─五九八號）及自機車鋸下之引擎號碼二塊（四
    ＨＰ─三三五九一九號及四ＤＭ─○九八四五一號）。
二、案經屏東縣警察局枋寮分局報請臺灣屏東地方法院檢察署檢察官偵查起訴。
     理  由
甲、有罪部分
一、訊之被告乙○○雖否認前揭犯行，辯稱：因機車引擎號碼外殼損壞，才找到同型
    機車外殼，再把引擎號碼掛上去而已，都是同一部機車云云；惟查：
１、右揭犯罪事實，業據證人袁秀芝、「輝隆機車行」負責人洪調陽及查獲被告之警
    員陳德惠於偵查中證述明確，並有卷附機車照片及扣案之鋼模七十一支、磨砂機
    、剪鐵機各一台、機車二部、車牌二面、鋸下之機車引擎號碼二塊可佐。
２、該車牌ＯＫＰ─五九八號（引擎四ＤＭ─○九八四五一號）機車，原係西元一九
    九四年份出廠，於八十三年五月九日發照使用等情，有車籍作業系統查詢資料在
    卷可考（警訊卷第十二頁），被告向「輝隆機車行」購買之時，該機車已甚為陳
    舊，完全不同於本件查獲之新機車（九十年偵緝字第二○四號偵查卷第六十一頁
    綠色機車參考），亦據機車行負責人洪調陽於偵查中供證甚明，可認被告懸掛Ｏ
    ＫＰ─五九八號車牌及黏貼四ＤＭ─○九八四五一號引擎號碼之機車，並非其原
    本購得之舊車，甚為灼然，被告辯稱係同一部機車云云，顯非事實。
３、本件查獲之機車二部，引擎號碼均被磨去，經電解仍無法顯現原有號碼，並有屏
    東縣警察局九十一年九月十二日（九○）屏警刑四字第○九一○○二○九二五號
    函（該函中之第三輛機車非屬本件扣案之車輛）及電解照片在卷可考。若被告目
    的僅在整修機車，實無大費週章磨去引擎號碼，再重新黏貼之必要，參酌前項機
    車車身新舊差異及證人袁秀芝於偵查中證稱：「他（指被告）會向中古車行買一
    部中古機車，另外他再載他人去偷牽較新之機車，將較新機車之引擎號碼磨掉，
    再刻上買來中古機之引擎號碼，並將中古機車之車牌掛上偷來之機車上」等語（
    九十年偵緝字第二○四號偵查卷第五十一頁），足認被告確實在來源不明之機車
    懸掛舊車號牌（ＯＫＰ─五九八號），並黏貼舊車引擎號碼（引擎四ＤＭ─○九
    八四五一號）加以偽造無訛，其行為並足生損害於該不明機車車主及監理機關對
    於車籍管理之正確性，事證甚明，被告所辯應屬卸責之詞，非可採信，犯行堪以
    認定。
二、按機車引擎號碼係機車製造廠商出廠之標誌，乃表示一定用意之證明，依刑法第
    二百二十條規定，應以私文書論，將原有機車上之引擎號碼鋸下，用強力膠黏貼
    於另一機車引擎上，乃具有創設性，應屬偽造而非變造，有最高法院六十六年台
    上字第一九六一號判例可資參照。核被告所為，係犯刑法第二百十條之偽造私文
    書罪。被告前曾因違反麻醉藥品管理條例案件，經法院判處有期徒刑六月確定，
    並於民國八十八年一月五日易科罰金執行完畢，有臺灣高等法院被告全國前案紀
 錄表一份在卷可考，五年內再犯本件有期徒以上之罪，應依累犯規定加重其刑。
    爰審酌被告犯罪之動機、目的、手段、所生危害及事後否認犯行，態度不佳等一
    切情狀，量處如主文所示之刑。扣案之鋼模七十一支、磨砂機、剪鐵機各一台（
    被告於本院審理中雖陳稱剪鐵機未使用，然其在警訊中已供承用剪鐵機磨掉引擎
    號碼等語明確，警訊卷第五頁反面第一行參照）、車牌二面（ＰＴＹ─○一八號
    及ＯＫＰ─五九八號）、機車引擎號碼二塊（四ＨＰ─三三五九一九號及四ＤＭ
    ─○九八四五一號），為被告所有供犯罪所用或預備之物，併依法宣告沒收。
乙、無罪部分
一、公訴意旨另以：被告於不詳時間，明知自己未於大中華報社服務，亦未任記者一
    職，竟偽造大中華報記者出勤證、中華民國新聞記者協會服務證，足生損害大中
    華社，因認被告涉有刑法第二百十一二條之偽造特種文書罪嫌。
二、訊之被告乙○○否認此部分犯行，辯稱：「證件是甲○○替我辦的，他叫我交四
    張相片及身分證，他說他朋友會辦，他本身原來就有，我問他會不會犯法，他說
    不會，他說參觀甚麼就可以用」等語，經查：
１、被告於本案警訊中即表明前項證件二張係朋友甲○○所代辦，有警訊筆錄可稽（
    警訊卷第六頁反面第四行起）。
２、檢察官偵查中就上開證件之記載內容函詢結果，雖無「中華民國新聞記者協會」
    之立案資料，且「大中華報社」亦早在八十五年十月十八日即註銷登記，有各該
    函件在卷可參；然是否確無名稱為「中華民國新聞記者協會」之團體存在、該大
    中華報社之證件是否確係偽造（抑或該報社繼續違規營運，濫發證件），均未見
    公訴人提出確實證據證明，實難遽予認定其真偽。
３、除前述為警查扣之證件外，甲○○並交付被告裝框之證書二張（被告於本院審理
    中自行提出附卷）等情，亦據證人丙○○到庭結證屬實，雖丙○○供稱：僅看到
    甲○○交付被告裝框之證書，未看到小張證件等語；然查，被告自行提出之二張
    證書，與本件被查扣之大中華報記者出勤證、中華民國新聞記者協會服務證記載
    之內容相同，確屬同一組證件無訛，可認被告此部分辯解，應屬可採。
４、此外，復查無其他具體證據足認被告有何公訴人所指之偽造證件犯行，實難僅因
    被告持有上開證件，即認其違法，被告此部分犯罪尚屬不能證明，應為無罪之諭
    知。
據上論斷，應依刑事訴訟法第二百九十九條第一項前段、第三百零一條第一項，刑法
第二百十條、第四十七條、第三十八條第一項第二款判決如主文。
中      華      民      國      九十二    年      四    月    二十一    日
                                      臺灣屏東地方法院刑事第四庭
                                          法  官  楊清安
右正本證明與原本無異。
如不服本判決應於收受本判決送達後十日內向本院提出上訴書狀，其未敘述上訴理由
者，並得於提起上訴後十日內向本院補提理由書狀（均須按他造當事人之人數附繕本
 ）「切勿逕送上級法院」
                                          書記官  張儷薾
中      華      民      國      九十二    年      四    月    二十一    日
附錄論罪法條：
中華民國刑法第二百十條
(偽造變造私文書罪)
偽造、變造私文書，足以生損害於公眾或他人者，處五年以下有期徒刑。


司法院資訊處製作；財團法人民間司法改革基金會備份。
